臺灣高等法院臺中分院刑事判決　　　　100年度上易字第703號
上　訴　人
即　被　告　黃爾堅
選任辯護人　王國泰律師
上列上訴人即被告因竊盜案件，不服臺灣臺中地方法院100年度
易字第339號，中華民國100年4月7日第一審判決（起訴案號：臺
灣臺中地方法院檢察署99年度偵字第28163號），提起上訴，本
院判決如下：
    主  文
上訴駁回。
    事實及理由
一、犯罪事實：
    黃爾堅與詹清欽合夥從事不動產仲介事業，自民國99年3月
    間起將合夥辦公室設置於林秋澄所有位於臺中市○區○○路
    60之4號房屋，惟至同年4月底兩人即結束合夥關係，黃爾堅
    將其所有物品搬離該屋，詹清欽所有物品尚放置其內，惟黃
    爾堅與詹清欽均各保留該屋之鑰匙。黃爾堅明知詹清欽所有
    之黃色廣告刊版400張、委任書1堆、冷氣機1台、94年至99
    年間黃爾堅之配偶陳慧玲所簽給吳秀娟之本票影本30餘張、
    黃爾堅簽發之本票影本1張、文具用品1堆等物，仍放置在上
    開處所，竟意圖為自己不法之所有，於99年9月中旬某日持
    其自有之鑰匙進入該屋竊取前開物品得手，嗣詹清欽於99年
    11月1日進入上開處所查看，始知黃色廣告刊版400張、委任
    書1堆、冷氣機1台、94年至99年間陳慧玲所簽給吳秀娟之本
    票影本30餘張、黃爾堅簽發之本票影本1張、文具用品1堆等
    物遭竊，而於同日向台中市警察局第三分局健康派出所報案
    後，黃爾堅於同年11月4日下午4時35分許，即將上開竊取之
    黃色廣告刊板約100張放置於臺中市○區○○里○○路60號
    聖學府大廈管理室交由詹清欽取回。
二、證據能力之說明：
  (一)本案卷內所附之黃色廣告刊板照片及監視器錄影光碟翻拍照
    片等，既係透過監視錄影機、照相機拍攝後經播放、洗印所
    得，自非供述證據，並無傳聞法則之適用，且與本案犯罪事
    實均具有關聯性，而上訴人即被告黃爾堅（以下簡稱被告）
    對於卷內所附之上揭照片亦均未主張係執法人員違法取得，
    又查無不得作為證據之事由，依法自得作為證據，而有證據
    能力（最高法院97年度臺上字第3854號判決意旨參見）。
  (二)按被告以外之人於審判外之陳述，雖不符刑事訴訟法第159
    條之1至之4等4條之規定，而經當事人於審判程序同意作為
    證據，法院審酌該言詞陳述或書面陳述作成時之情況，認為
    適當者，亦得為證據；當事人、代理人或辯護人於法院調查
    證據時，知有刑事訴訟法第159條第1項不得為證據之情形，
    而未於言詞辯論終結前聲明異議者，視為有前項之同意，同
    法第159條之5定有明文。本案除上揭所述證據能力部分外，
    其餘卷內所引用之供述證據【含言詞及書面陳述】，其性質
    屬於證人於審判外的陳述，而為傳聞證據，且查無符合刑事
    訴訟法第159條之1至之4等前4條之情形者，原雖無證據能力
    ，然此部分供述證據內容，業經本院審理時予以提示並告以
    要旨，且經檢察官及被告、辯護人表示意見。當事人均已知
    上述供述證據乃傳聞證據，且被告明示同意作為證據有證據
    能力，依上開規定，參酌此部分證據資料製作時之情況，尚
    無違法不當及證明力明顯過低之瑕疵，認為以之作為證據應
    屬適當，自均有證據能力。
  (三)公務員依其職務所製作之紀錄文書及證明文書，除能證明有
    顯不可信之情況外，當然具有證據能力，而得作為認定犯罪
    之證據。卷內所附之臺灣臺中地方法院所屬民間公證人陳勇
    仁事務所99年度中院民公勇第1632號公證書，係經司法院遴
    任、從事公證事務之民間公證人（符合刑法第10條第2項要
    件，具公務員身分）於審判外，本於其客觀、專業所認證之
    文書，係屬基於其職務根據請求人就雙方私權事實所製作之
    公文書，因該民間公證人於公證時業經詢問請求人雙方之真
    意並闡明和解書之法律效果於雙方，復與請求人等均無利害
    關係，實有尊重該等證明文書之必要性，具有證據能力。
  (四)按被告之自白，非出於強暴、脅迫、利誘、詐欺、疲勞訊問
    、違法羈押或其他不正之方法，且與事實相符者，得為證據
    ，刑事訴訟法第156條第1項定有明文。本件被告於警詢、偵
    查及原審審理時所為之自白（包括部分自白），被告未提出
    其他可供證明下列經本院所引用之其於警詢、偵查及原審審
    理時所為之自白（包括部分自白），究有如何之遭受「強暴
    、脅迫、利誘、詐欺、疲勞訊問、違法羈押或其他不正之方
    法」始為自白之證據，以供本院得以即時調查審認，並參酌
    上開非屬供述證據部分之證據等，足認被告下列經本院所引
    用之於警詢、偵查及原審審理時所為之自白，其與事實相符
    者，得為證據。又所謂之自白，係指被告就犯罪事實之全部
    或一部承認自己刑事責任所為之陳述，不論審判上之自白或
    審判外之自白，均屬自白；且依刑事訴訟法第156條規定，
    自白須出於任意性始具有證據能力。卷內所附被告與詹清欽
    所簽立之和解書，和解書內載明：「茲黃爾堅（下以簡稱甲
    方）於民國99年9月中旬到台中市○區○○里○○路60之4號
    一、二樓屋內竊取詹清欽（以下簡稱乙方）之物品，詳後附
    標示。現況雙方和解條件如下：一…。二…。三…。四…。
    五失竊物標示：黃色刊版400張、委任書1堆、冷氣1台、94
    至99年陳慧玲所簽給吳秀娟這些年來所簽的本票影本30幾張
    、黃爾堅本票影本1張、文具用品1堆」（見偵卷第66頁），
    被告於和解書內坦承竊取上開物品等情，係屬審判外自白，
    而被告於原審審理時自陳：「我們本來要去南區區公所調解
    ，但是沒辦法馬上調解，後來我問南區區公所的職員，他們
    跟我說可以去公證人那邊寫和解書，後來我問櫃檯小姐查到
    陳勇仁公證人的電話，電話也是我打的，和解書是在公證人
    的事務所請小姐打的」等語（見原審卷第19頁），和解書之
    內容既係被告與詹清欽在陳勇仁公證人事務所商討後，由事
    務所的工作人員打字，再請公證人陳勇仁公證和解書內容之
    真正，被告即非在強暴、脅迫或其他不正方法下所為而不具
    任意性，是被告上開審判外之自白顯非出於強暴、脅迫或其
    他不正方法所為，而具任意性，應認有證據能力。
三、認定犯罪事實所憑證據、理由及對於被告辯解的判斷：
    訊據被告僅坦承拿取黃色廣告刊版400張、委任書1堆、文具
    用品1堆等情，惟矢口否認竊取冷氣機1台、94年至99年間陳
    慧玲所簽給吳秀娟之本票影本30餘張、黃爾堅簽發之本票影
    本1張等物，辯稱：辦公室內之黃色廣告刊版、委任書、文
    具用品等均係合夥之財產，伊係要將該屋交還屋主才將屋內
    之上開物品搬離，且伊沒有見過陳慧玲所簽給吳秀娟之本票
    影本30餘張及伊簽發之本票影本1張，亦不知道冷氣機被誰
    搬走云云，經查：
  (一)上揭黃色廣告刊版400張、委任書1堆、文具用品1堆、冷氣
    機1台、94年至99年間陳慧玲所簽給吳秀娟之本票影本30餘
    張、黃爾堅簽發之本票影本1張等物，原本均放置在臺中市
    ○區○○路60之4號房屋內，業據被害人即告訴人詹清欽指
    訴綦詳，告訴人詹清欽於警詢指稱：「因為大門門鎖未遭破
    壞，除了我之外，還有當初租我房子黃爾堅、陳慧玲夫婦有
    鑰匙，但現在我聯絡不到他」等語（見偵卷第7頁），而被
    告和告訴人詹清欽自99年4月底結束合夥不動產買賣生意後
    ，兩人均保留有該屋之鑰匙，亦為被告所自承（見偵卷第13
    頁），在上開物品失竊但大門門鎖未遭破壞的情形下，定是
    能自由出入該屋之人所為；再參以告訴人詹清欽於99年11月
    1日報案失竊後，被告於99年11月4日下午4時35分許即迅速
    歸還部分黃色廣告刊板，此有卷內所附之黃色廣告刊板照片
    、監視器錄影光碟翻拍照片及聖學府大廈總幹事職務訪查紀
    錄等可稽（見偵卷第16至20頁），被告亦自承確有拿取上開
    黃色廣告刊版、委任書、文具用品等物，是告訴人詹清欽指
    訴係被告竊取上開物品等情即有所據。
  (二)被告於99年11月29日與告訴人詹清欽簽立之和解書內載明：
    「茲黃爾堅（下以簡稱甲方）於民國99年9月中旬到台中市
    南區○○里○○路60之4號一、二樓屋內竊取詹清欽（以下
    簡稱乙方）之物品，詳後附標示。現況雙方和解條件如下：
    一…。二…。三…。四…。五失竊物標示：黃色刊版400張
    、委任書1堆、冷氣1台、94至99年陳慧玲所簽給吳秀娟這些
    年來所簽的本票影本30幾張、黃爾堅本票影本1張、文具用
    品1堆。」該和解書並由臺灣臺中地方法院所屬民間公證人
    陳勇仁公證，有99年度中院民公勇第1632號公證書在卷可憑
    （見偵卷第64、65頁），足認被告之上開自白係在其自由意
    志下所為，且與部分事實相符，即非不得採為有罪認定之依
    據。而上述犯罪事實迭據告訴人詹清欽於警詢、偵查及審理
    時指訴明確，復有黃色廣告刊板照片、監視器錄影光碟翻拍
    照片及聖學府大廈總幹事職務訪查紀錄等補強證據，已足資
    擔保被告於審判外所為之上開任意性自白具有相當程度之真
    實性，而得使本院確信被告前述自白之犯罪事實確屬真實。
  (三)被告於偵查中自承：「我們合夥期間是99年3月到4月底。99
    年9月初，我用屋主授權給我的鑰匙進入該屋，拿了詹清欽
    所有之200張黃色刊版、3疊委任書及5支麥克筆」等語；於
    原審審理時亦陳稱：「我只承認有竊盜黃色刊版400張、委
    任書3疊、麥克筆8盒，其他的東西我沒有拿」等語。核與告
    訴人詹清欽指稱上開物品為伊所有，99年4月底兩人結束合
    夥關係後，被告已將其所有物品搬離該屋，伊所有物品尚放
    置其內等情相符，被告上訴後改稱上開物品均為合夥財產云
    云，自不足採。況嗣後被告既僅歸還部分之黃色刊版，亦足
    認其餘物品已遭被告處分完畢，是上開物品縱屬合夥財產，
    惟既未在被告持有中，被告未經告訴人之同意亦無權擅自拿
    取處分上開物品，被告就上開物品有不法所有之意圖甚明。
  (四)綜上事證，被告仍執前情置辯，並稱其無不法所有之意圖云
    云，顯為畏罪卸責之詞，不足採信，本件事證明確，被告所
    為之普通竊盜犯行，可以認定。
四、論罪科刑的理由：
  (一)被告所為，係觸犯刑法第320條第1項之普通竊盜罪。
  (二)原審依上述事證，適用前述法條及刑法第41條第1項前段，
    刑法施行法第1條之1之規定，並審酌被告未有犯罪前科之品
    行、高中畢業之智識程度、經濟勉強維持之生活狀況，竟竊
    取他人財物，犯後僅坦承部分犯行，雖曾與被害人達成和解
    ，卻嗣後反悔僅為部分賠償，未見深切悔意之態度；兼衡其
    所竊之物價值尚屬輕微，所生損害非鉅；暨其犯罪動機、目
    的、手段等一切情狀，量處拘役40日，並諭知易科罰金之折
    算標準。經核原審認事用法均無不合，其量刑亦屬妥適，被
    告上訴意旨雖執前詞否認犯罪，並以其行為動機可憫為由，
    請求輕判云云。惟被告所辯不足採，已如上述，且刑罰之量
    定，屬法院自由裁量之職權行使，應審酌刑法第57條所列各
    款事由及一切情狀，為酌量輕重之標準，並非漫無限制；量
    刑輕重係屬事實審法院得依職權自由裁量之事項，苟已斟酌
    刑法第57條各款所列情狀而未逾越法定刑度，不得遽指為違
    法；且在同一犯罪事實與情節，如別無其他加重或減輕之原
    因，下級審量定之刑，亦無過重或失輕之不當情形，則上級
    審法院對下級審法院之職權行使，原則上應予尊重（最高法
    院72年臺上字第6696號、75年臺上字第7033號判例及85年度
    臺上字第2446號判決意旨參照）。原審以被告罪證明確，且
    本於其之責任為基礎，具體斟酌並詳細說明適用刑法第57條
    、第59條科刑之依據而為量定如原判決主文所示之刑，經核
    其量刑未逾越法定刑度，亦未偏執一端而有失之過重或過輕
    之情，自難認有何不當之處，依上開最高法院判例、判決意
    旨，不得遽指為違法。被告仍以上開業經原判決審酌之事項
    ，上訴指摘原判決不當，其上訴為無理由，應予駁回。
五、適用的法律：刑事訴訟法第368條。
本案經檢察官陳佳琳到庭執行職務。
中    華    民    國   100    年    7     月    6     日
            刑事第二庭    審判長法  官  邱  顯  祥
                                法  官  姚  勳  昌
                                法  官  張  國  忠
以上正本證明與原本無異。
不得上訴。
                                書記官  卓  佳  儀
中    華    民    國   100    年    7     月    6     日